【裁判字號】    90,上易,3544
【裁判日期】    901129
【裁判案由】    妨害自由
【裁判全文】
臺灣高等法院刑事判決                            九十年度上易字第三五四四號
    上  訴  人  臺灣板橋地方法院檢察署檢察官
    被      告  甲○○
右上訴人因妨害自由案件，不服臺灣板橋地方法院九十年度易字第二四一○號，中華
民國九十年八月十日第一審判決（起訴案號：臺灣板橋地方法院檢察署九十年度偵字
第八六二二號）提起上訴，本院判決如左：
    主  文
上訴駁回。
    理  由
一、公訴意旨略以：被告甲○○因與女友賭氣，冀犯案使女友難過，即於民國九十年
    五月三日十七時五十分許，在臺北縣新莊市○○街三十八號全家便利商店，持預
    藏之西瓜刀一把，放置商店櫃檯上，揚言：要搶劫！並要求店員乙○○報警抓人
    ！乙○○因恐甲○○對其不利，而不敢逃離現場，致生危害於其安全。又乙○○
    見甲○○僵持不肯攜刀離去，迫於無奈，乃電請其他分店同事代為報警，而行無
    義務之事。嗣九十年五月三日十八時二分許，在上址，為警據報前往而當場查獲
    ，並扣得西瓜刀一把。因認被告涉有刑法第三百零四條第一項之強制罪及第三百
    零五條之恐嚇罪嫌。
二、公訴人認被告甲○○涉犯上開罪嫌，係以被告就右開事實已坦承不諱，並據被害
    人乙○○指陳無訛，及有西瓜刀、現場錄影帶扣案為證等情，為其論據。訊據被
    告則堅決否認前揭犯行，辯稱：伊只是拜託乙○○報警，並沒有要恐嚇她或犯罪
    之故意等語。
三、經查：
（一）被告甲○○因與女友賭氣，欲藉為警逮捕使女友難過，而於九十年五月三日十
      七時四十六分許，進入臺北縣新莊市○○街三十八號全家便利商店，並至櫃檯
      後方之洗手檯洗手，再拿出預藏之西瓜刀一把（非屬槍砲彈藥刀械管制條例之
      刀械），放置在商店櫃檯上（刀已離手），站在離櫃檯約一、二步處向店員乙
      ○○表示：「我要搶劫，妳報警抓我。」等語。乙○○見狀，因不相信被告係
      前來搶劫，即對被告說：「你不要開玩笑。」被告又表示：「我真的要搶劫，
      妳報警抓我。」等語。其間有顧客進入該店購物並至櫃檯向乙○○結帳，被告
      見乙○○仍未報警，即走至離櫃檯約四、五步之影印機處坐下等乙○○報警，
      復有顧客進入該店購物並至櫃檯向乙○○結帳，乙○○因不相信被告係前來搶
      劫財物而不害怕，但為支開被告，仍於同日十七時五十八分四十秒許打電話拜
      託別家店之同事報警，復有三位顧客分別進入該店購物或至櫃檯向乙○○結帳
      ，被告於同日十八時三分二十三秒許曾向乙○○表示口渴要喝免費之飲料，而
      至冰箱拿一瓶西瓜汁（值約新臺幣三十五元）回影印機處飲用，同日十八時四
      分許，又有二位國中生結帳，至同日十八時五分三十九秒許，三名警員陸續至
      現場，其中一名警員拿起櫃檯上之西瓜刀（至此，西瓜刀始離開櫃檯），迄至
      警據報前來逮捕被告為止，乙○○始終認為被告係在鬧著玩的，並未單純因被
      告所為之上開行為，而心生畏懼，且被告亦未持上開西瓜刀對乙○○為任何強
      暴脅迫行為或以言語恐嚇乙○○之事實，業據證人乙○○迭於警訊時、偵查中
      及原審審理時證述明確，復據原審勘驗扣案之西瓜刀、西瓜汁空瓶及現場錄影
      帶屬實，製有勘驗筆錄及扣案之西瓜刀及西瓜汁空瓶之照片附卷可稽。
（二）至被告於警訊時及偵查中所為其係於上開時地持西瓜刀搶劫西瓜汁一瓶等不利
      於己之自白，因欠缺其他積極之證據足資佐證，且查與上開證據所認定之事實
      有違，自不足採信。矧查，被告係因與女友賭氣，欲藉為警逮捕使女友難過，
      而有上開之反常行為，其雖係在利用乙○○報警以達其為警逮捕之目的，但其
      既未持上開西瓜刀對乙○○為任何強暴脅迫行為或以言語恐嚇乙○○，乙○○
      亦未單純因被告所為之上開行為，而心生畏懼，實際上，乙○○始終認為被告
      係在鬧，為支開被告，而打電話拜託別家店之同事報警，縱乙○○確有恐被告
      對其不利，而不敢逃離現場之想法，惟被告並未叫乙○○不得離開現場，被告
      係要求乙○○報警抓人，其事證業如前述，且被告並未對乙○○表示如不報警
      就不走等情，亦據被告於原審審理時供明，並經證人乙○○結證屬實。是被告
      顯無「乙○○因恐甲○○對其不利，而不敢逃離現場，致生危害於其安全。又
      乙○○見甲○○僵持不肯攜刀離去，迫於無奈，乃電請其他分店同事代為報警
      ，而行無義務之事」之情形，公訴意旨所指尚有誤會。
四、原審基於上開論斷，因認被告所為尚與刑法第三百零四條第一項之強制罪及第三
    百零五條之恐嚇罪之構成要件有間，自難遽以該等罪責相繩。此外，復查無其他
    積極之證據足以證明被告有上開強制罪等犯行，以不能證明被告犯罪，而諭知無
    罪之判決，依法並無不合。檢察官上訴意旨略稱：被告一再喝令被害人報警，並
    將刀械放置超商櫃檯上，已足令人感受具有強暴性或脅迫性，且被害人事後被迫
    乃循線報警處理亦係不爭之事實，被告所為除違反善良風俗外並已觸法等情，固
    非無見。然查，乙○○所以報警僅是想叫警員前來支開被告而已，此經蘇女供明
    （見原審卷第二二頁），且蘇女並未因被告上開行為而心生畏懼或受強暴、脅迫
    ，矧查被告並無犯罪意思，均如前述。則檢察官以前揭情詞提起上訴，即為無理
    由，應予駁回。
據上論斷，應依刑事訴訟法第三百六十八條，判決如主文。
本案經檢察官賴俊雄到庭執行職務。
中      華      民      國    九十      年     十一     月    二十九    日
                              臺灣高等法院刑事第二十三庭
                                  審判長法  官  黃  瑞  華
                                        法  官  宋      祺
                                        法  官  吳      燦
右正本證明與原本無異。
不得上訴。
                                        書記官  陳  靜  姿
中      華  民      國    九十      年     十一     月    二十九    日


司法院資訊處製作；財團法人民間司法改革基金會備份。
